【裁判字號】    90,上易,52
【裁判日期】    900118
【裁判案由】    傷害等
【裁判全文】
臺灣高等法院臺南分院刑事判決                   九十年度上易字第五二號 Ｇ
      上  訴  人
      即  被  告  甲      ○
右上訴人因傷害等案件，不服臺灣臺南地方法院八十九年度易字第二二六四號中華民
國八十九年十一月二十一日第一審判決（起訴案號：臺灣臺南地方法院檢察署八十八
年度偵字第一三五四六號），提起上訴，本院判決如左：
      主      文
原判決撤銷。
乙○○共同傷害人之身體，累犯，處有期徒刑肆月，如易科罰金以佰元折算壹日。
甲○無罪。
      事      實
一、王銘春因其表妹王鳳珠與甲○之合會債務糾紛，曾在王鳳珠簽發的本票背書，王
    鳳珠嗣逃逸無蹤，甲○為查明王鳳珠去向並與王銘春洽談其於本票上背書的責任
    ，於民國八十八年八月二十九日二十一時許，夥同其弟乙○○（曾因施用毒品案
    件，經臺灣高等法院高雄分院以八十年度上訴字第一五七二號判處有期徒刑四年
    確定，並於八十四年五月十三日執行完畢）及另一不詳姓名年籍之成年男子，至
    臺南縣玉井鄉○○村○○路一號前找王銘春談判，因談判破裂，乙○○與另一不
    詳姓名年籍之成年男子，共同基於傷害、恐嚇之犯意聯絡，由乙○○出手拉扯王
    銘春，並由該不詳姓名之男子動手毆打王銘春，致王銘春因而受有鼻下裂傷、左
    上頷瘀腫及鼻樑左上側瘀傷等傷害，王銘春負傷後欲逃離現場，乙○○與另一不
    詳姓名年籍之成年男子並分別以：「債務若不處理，要砍你一手一腳」、「不要
    跑，跑的話，要拿刀殺你」等加害他人生命、身體之言詞恐嚇王銘春，致王銘春
    因而心生畏懼。
二、案經被害人王銘春訴由臺南縣警察局玉井分局移送臺灣臺南地方法院檢察署檢察
    官偵查起訴。
      理      由
一、上訴人即被告乙○○經合法傳喚未到庭，惟其於原審到庭否認其有右開犯罪事實
    ，辯稱：伊當晚在王銘春家坐了數小時，王銘春不想吵到伊家人才提議到外面談
    ，伊就此事已另在高雄對王銘春提起訴訟，伊無出手打王銘春或出言恐嚇王銘春
    的必要，王銘春的傷是伊與王某拉扯時，伊朋友要勸開，王某自己撞到受傷的云
    云。
二、經查，前開犯罪事實，業據告訴人王銘春於警訊指稱：「：：在車上我們均只是
    談一些債務問題而已，當車子行經玉井鄉○○路一號時，我發現該車似乎要開往
    偏僻小道，所以我就要求下車談談。而我因和其中一位男子（留小鬍）子言語不
    和，被他毆打成傷，當時我極力逃脫，並聽到留小鬍子揚言叫我不要跑，跑的話
    要拿刀殺我，而另一名男子也揚言債務若不處理要砍我一手一腳，致我心生畏懼
    」；於偵查中指稱：「是自願上車去談我表妹的債務問題，是另外一名不明人士
    動手打我，是乙○○開口恐嚇我」等語甚詳，而被告乙○○於原審亦供承與告訴
    人拉扯之事實，並有王銘春提出之臺南市立醫院同日開具的驗傷診斷書一紙附卷
    可參，應認王銘春的指訴非虛。是被告乙○○之辯解，顯係事後推卸之詞，不足
    採信。事證明確，被告乙○○之犯行，堪以認定。
二、核被告乙○○傷害王銘春，核其所為，係犯刑法第二百七十七條第一項之傷害罪
    ；又以加害生命、身體之事恐嚇王銘春致生危害於王銘春之安全，所為另犯刑法
    第三百零五條之恐嚇危害安全罪。被告乙○○與前開不詳姓名成年男子間，就上
    開二罪犯行，有犯意聯絡，及行為之分擔，均應論以共同正犯。被告乙○○所犯
    前開二罪間，有方法與結果之牽連關係，為牽連犯，應依刑法第五十五條前段規
    定從一重之傷害罪論處。被告乙○○曾因施用毒品案件，經臺灣高等法院高雄分
    院以八十年度上訴字第一五七二號判處有期徒刑四年確定，並於八十四年五月十
    三日執行完畢，有臺灣高等法院被告全國前案紀錄表一份卷附可稽，其於有期徒
    刑執行完畢後五年內再犯有期徒刑以上刑之本罪，為累犯，應依法加重其刑。
三、原審予被告乙○○論科，雖非無見，惟原判決認為同案被告甲○亦有參與本案，
    係共同正犯，與事實有出入，尚有未洽。被告乙○○上訴意旨否認其有前揭犯行
    ，雖不足採，但原判決既有可議，即無可維持，應由本院將原判決關於被告乙○
    ○部分撤銷改判。爰審酌被告乙○○之品行、犯罪之動機、目的、手段、被害人
    所受傷害程度及被告犯罪後之態度等一切情狀，量處如主文第二項所示之刑，並
    諭知易科罰金之折算標準，以資懲儆。
四、被告乙○○經合法傳喚，無正當理由不到庭，不待其陳述，逕行判決。
五、公訴意旨另以：被告甲○於前揭時地亦有參與傷害及恐嚇告訴人王銘春，因認被
    告甲○亦涉有傷害及恐嚇罪嫌云云。惟訊之上訴人即被告甲○堅決否認其有前揭
    犯行，辯稱：伊與被告乙○○雖有去找告訴人王銘春問明王鳳珠人在何處，王銘
    春與乙○○及另名男子先下車，伊當時在車上整理東西，較慢下車，沒有看到乙
    ○○與王銘春等人間發生何事等語。經查：
    (1)按犯罪事實應依證據認定之，無證據不得推定其犯罪事實。又不能證明被告犯
      罪者，應諭知無罪之判決，刑事訴訟法第一百五十四條、第三百零一條第一項
      分別定有明文。又事實之認定，應憑證據，如未能發現相當證據，或證據不足
      以證明，自不能以推測或擬制之方法，為裁判基礎；且認定不利於被告之事實
      ，須依積極證據，苟積極證據不足為不利於被告之認定時，即應為有利於被告
      之認定，更不必有何有利之證據（參見最高法院四十年台上字第八六號、三十
      年上字第八一六號判例）。又按告訴人之告訴，係以使被告受刑事訴追為目的
      ，是其陳述是否與事實相符，仍應調查其他證據以資審認（參見最高法院五十
      二年度台上字第一三００號判例）。
    (2)據告訴人王銘春於警訊指稱：「：：在車上我們均只是談一些債務問題而已，
      當車子行經玉井鄉○○路一號時，我發現該車似乎要開往偏僻小道，所以我就
      要求下車談談。而我因和其中一位男子（留小鬍）子言語不和，被他毆打成傷
      ，當時我極力逃脫，並聽到留小鬍子揚言叫我不要跑，跑的話要拿刀殺我，而
      另一名男子也揚言債務若不處理要砍我一手一腳，致我心生畏懼」；於偵查中
      指稱：「是自願上車去談我表妹的債務問題，是另外一名不明人士動手打我，
      是乙○○開口恐嚇我」等語，參酌同案被告乙○○於原審供承其與告訴人拉扯
      之事實等情以觀，顯見告訴人、乙○○與不詳姓名男子下車後商談間，與不詳
      姓名男子因言語衝突，始引起該不詳姓名男子及乙○○不滿，該不詳姓名男子
      即出手毆打告訴人，乙○○除拉扯外並出言恐嚇告訴人，事出突發，難因被告
      甲○同行討債且當時恰好在車上，即可推測或擬制被告甲○亦共同傷害及恐嚇
      告訴人。其他又查無積極證據證明被告甲○有公訴意旨所指之犯行，為不能證
      明其犯罪，原審未為詳察，遽為判決諭知被告甲○罪刑，顯有未洽。被告甲○
      上訴意旨否認其有前揭犯行而指摘原判決不當，為有理由，應本院將原判決關
      於被告甲○部分撤銷改判，諭知被告甲○無罪，以免冤抑。
據上論結，應依刑事訴訟法第三百六十九條第一項前段、第三百六十四條、第三百零
一條第一項、第二百九十九條第一項前段、第三百七十一條，刑法第二十八條、第二
百七十七條第一項、第三百零五條、第五十五條、第四十七條、第四十一條、罰金罰
鍰提高標準條例第一條、第二條前段，判決如主文。
本案經檢察官李傳來到庭執行職務。
中    華    民    國      九十      年      一      月      十八        日
                                  臺灣高等法院臺南分院刑事第三庭
                                      審判長法官  黃    三    哲
                                            法官  楊    省    三
                                            法官  林    勝    木
右正本證明與原本無異。
不得上訴。
                                      法院書記官  陳    淑    貞
中    華    民    國      九十      年      一      月     十九         日
附錄法條：
刑法第二百七十七條第一項：傷害人之身體或健康者，處三年以下有期徒刑、拘役或
                          一千元以下罰金。
刑法第三百零五條：以加害生命、身體、自由、名譽、財產之事恐嚇他人致生危害於
                  安全者，處二年以下有期徒刑、拘役或三百元以下罰金。


司法院資訊處製作；財團法人民間司法改革基金會備份。
